【裁判字號】    92,整抗,1
【裁判日期】    921128
【裁判案由】    公司重整
【裁判全文】
臺灣高等法院花蓮分院民事裁定               九十二年度整抗字第一號
  抗  告  人  榮民工程股份有限公司
  法定代理人  沈景鵬
  訴訟代理人  張雅齡
  抗  告  人  華僑商業銀行股份有限公司
  法定代理人  鍾甦生
  訴訟代理人  李長峰
  相  對  人  理想大地股份有限公司
  法定代理人  虞為
  訴訟代理人  張秉正律師
右抗告人等因與相對人間聲請重整事件，不服臺灣花蓮地方法院九十一年度整字第一
號中華民國九十二年九月三日裁定，提起抗告，本院裁定如左：
  主    文
原裁定廢棄，發回臺灣花蓮地方法院。
  理    由
一、原裁定准予重整之意旨略以：本件重整案之關鍵在於理想大地公司就其所有之土
    地，為華僑商業銀行股份有限公司  (以下簡稱華僑銀行)設定新臺幣 (下同) 九
    十六億元抵押權後，原先期待獲得七十億元之貸款，以供公司開發營運之用，但
    因華僑銀行逾放比例過高，撥款二十二億五千萬元後，即無法繼續撥款，致相對
    人即理想大地股份有限公司無法取得其他四十七億五千萬元，且華僑銀行堅持不
    願塗銷部分擔保品抵押，使相對人無法取得其他資金而陷於營業困難、損益失衡
    。如華僑銀行扣除足額擔保品後，釋放出其他擔保品，俾得於籌措其他資金，藉
    以改善經營困境，則該公司仍有經營之價值，且就該等抵押品數次鑑價所得之價
    值均遠高於華僑銀行之債權，因此釋放擔保品，尚無損於華僑銀行之債權；其次
    依相對人所提之重整方案，其將另覓投資者進行土地開發，除可以改善財務結構
    及資金週轉運用之問題外，也將因新經營團隊之加入而使公司之業務經營更具專
    業化，同時，自九十一年七月後相對人之營收業已漸趨穩定成長，顯示該公司獲
    益能力逐漸提昇，並已超過預估損益點之二千萬元，此外，於政策層面上，花蓮
    縣係以觀光產業為立命之基，加之以中央政府對之政策扶植，國內旅遊風氣日盛
    ，故相對人之存續有助於政策之推動並絕對有利可圖等語。
二、抗告人榮民工程股份有限公司 (以下簡該榮工公司）之抗告意旨略以：首先關於
    重整債權人所提出足資証明其權利存在之文件，係向重整監督人申報，而非向重
    整人為之，公司法第二百九十七條第一項定有明文，而原裁定竟於主文中記載由
    重整人受理申報事宜，顯已違反該規定，其次由原裁定之理由觀之，相對人是否
    有重整更生之望者，端賴華僑銀行是否願意釋出相對人之擔保品以利融資，然華
    僑銀行業已表明不贊成重整，且不願釋出相對人所提供之擔保品，則相對人顯已
    無重整更生之可能。再者，依公司法第二百八十三條第三項之規定，重整人於重
    整聲請時應提出具體方案，然相對人所提之重整方案事實上僅為尋求其他投資者
    以合作進行開發，而目前是否有意願投資，相對人以何種方式尋求投資者等具體
    情狀，原裁定均未記載。此外原裁定選任相對人之董事梁清政為重整人之一，抗
    告人業已九十二年七月二十二日榮工業字第○九二○○一三一二三號函覆明確表
    明該人因具有利害關係而不適擔任重整人，且原裁定並未詳實記載其選定理由等
    語。
三、抗告人華僑銀行之抗告意旨除與前同外，另略以：原裁定法院認為相對人將其所
    有之土地設定九十六億元之抵押權予抗告人，惟抗告人總債權僅有二十二億元，
    且該等土地之價值遠高於抗告人之債權金額，如抗告人能釋出部分擔保品，則相
    對人即可向他人融資，而有重整之可能。然而實際之情況則是，相對人所提之擔
    保品之最高限額僅為二十七億元，係擔保抗告人對於相對人之二十二億五千萬元
    之放款，至於前開七十億元之聯貸案者，係另一回事，並非抗告人獨立貸款，而
    且該擔保品如相對人所言之價值則自可向銀行設定第二順位之抵押權以取得融資
    ，況該擔保品已大幅滑落，且該擔保品之土地多為農牧用地卻以遊憩用地鑑價已
    然不實，如經實際鑑估放款值則約為二十四億零五百萬元，要求抗告人無條件塗
    銷部分擔保品之抵押權，其無理甚明。另外如依相對人所提之重整計畫，與新投
    資者成立新公司，由該公司預付十五年租賃款向相對人承租目前營運中之土地及
    建物，相對人再以該筆預收租金款項，增資新公司，而新公司則接管理想大地之
    環湖渡假飯店及興建溫泉館及會議廳之營運等，不但將理想渡假村之經營權讓與
    他人，使本件之重整人及重整監督人之權利架空，且相對人勢必將土地建物出租
    ，並將該渡假村經營權交予新公司，而其卻以租賃款作價投資新公司，則其喪失
    經營管理權後，取得新公司之股份，成為其股東，債權人即被排除而無法取得抗
    告人基於股東身份分配新公司之經營利得等語。
四、按公司重整，乃公開發行股票或公司債之公司因財務困難，暫停營業或有停業之
    虞，而有重建更生之可能者，在法院監督下，以調整其債權人、股東及其他利害
    關係人利益之方式，達成企業維持與更生，用以確保債權人及投資大眾之利益，
    維護社會經濟秩序為目的。公司有無重建更生之可能，應依公司業務及財務狀況
    判斷，須其在重整後能達到收支平衡，且具有盈餘可資為攤還債務者，始得謂其
    有經營之價值，而許其重整。本件重整事件證券管理機關財政部證券暨期貨管理
    委員會就相對人所提之重整方案，表示該公司重整計劃未提及如何獲得資金挹注
    及所列獲列預估亦未提及是否有獲得資金挹注之基礎下所作之預估，該公司所提
    之重整計畫，是否可行，該會尚無法表示意見；財政部金融局表示在該公司提出
    經債權銀行認可之財務可行性計劃，具體還款方案及銀行團推薦之兩位以上重整
    監督人及一位重整人，並由債權銀行主導本重整計畫債權銀行將勉予支持重整方
    案，但聯貸銀行團之主辦銀行華僑銀行已明確表示該公司之自由資金、預算規畫
    及執行能力闕如，且無專業經營人才，無法突破營運狀況，並進一步認該公司重
    整計劃係與新投資者成立新公司，由新公司預付十五年租賃款向相對人承租目前
    營運中之土地及建物，相對人再以該筆預收租金款項，增資新公司，而新公司則
    接管理想大地之環湖渡假飯店及興建溫泉館及會議廳之營運等，不但將理想渡假
    村之經營權讓與他人，使本件之重整人及重整監督人之權利架空，相對人將該渡
    假村經營權交予新公司，而並以租賃款作價投資新公司，則其喪失經營管理權後
    ，取得新公司之股份，成為其股東，債權人即抗告人即被排除而無法取得分配新
    公司之經營利得而有所質疑，而檢查人張淑惠會計師之建議是以「若重整方案落
    實，則公司可獲得固有資金來源 (租賃收入及投資新公司之利益）可改變目前財
    務結構」為前提，但依相對人之重整計畫中僅泛言尋找新投資人，其應如何尋找
    ？對象為何？合作條件為何？是否可期待落實重整計畫？皆涉及相對人是否具有
    重建更生之可能性，原審並未詳加調查審認，已有不合。且原審選任相對人之董
    事梁清政為重整人，該梁清政既為相對人之董事，具有相當之利害關係，其為重
    整人之公正性及公平性，已受債權人即抗告人之質疑，而原審法院亦未敘明何以
    選任梁清政為重整人之理由，徒增重整程序之障礙亦有不當，綜上，相對人公司
    是否果有重整價值，有待原法院更為慎重調查，原法院未詳加勾稽，遽予准許相
    對人之重整聲請，自有未洽，抗告意旨指摘原裁定不當而聲明廢棄，為有理由，
    應由本院將原裁定廢棄，發回原法院更為適法之裁定，爰裁定如主文所示。
五、據上論結，本件抗告為有理由。依非訟事件法第二十八條，民事訴訟法第四百九
    十二條第一項，裁定如主文。
中      華      民      國      九十二    年    十一    月    二十八    日
                                      審判長法官  莊  謙  崇
                                            法官  黃  永  祥
                                            法官  陳  淑  媛
右為正本係照原本作成。
本件不得再抗告。
                                      法院書記官  邱  廣  譽
中      華      民      國      九十二    年    十二    月      一      日


司法院資訊處製作；財團法人民間司法改革基金會備份。
